【裁判字號】    88,交上訴,2494
【裁判日期】    890302
【裁判案由】    公共危險等
【裁判全文】
臺灣高等法院臺中分院刑事判決                八十八年度交上訴字第二四九四號
      上  訴  人
      即  被  告  丁○○
      選任辯護人  周平凡
右上訴人因公共危險等案件，不服臺灣台中地方法院八十八年度交訴字第八二號中華
民國八十八年十月二十六日第一審判決（起訴案號：臺灣台中地方法院檢察署八十八
年度偵字第一六六六五號），提起上訴，本院判決如左：
      主  文
原判決撤銷。
丁○○過失致人於死，處有期徒刑捌月。又駕駛動力交通工具肇事，致人死亡而逃逸
，處有期徒刑陸月。應執行有期徒刑壹年。
      事  實
一、丁○○曾於民國（下同）八十七年間因犯賭博罪，經臺中地方法院判處有期徒刑
    四月，緩刑二年確定，現仍在緩刑中。復於八十八年七月十二日二時許，至台中
    縣梧棲鎮儷晶皇宮ＫＴＶ飲酒唱歌，同日四時許其酒後吐氣所含酒精成份為每公
    升○．八一毫克（血液酒精濃度１６２ｍｇ／ｄｌ相當吐氣所含酒精成份為每公
    升○．八一毫克），不能安全駕駛動力交通工具，且無駕駛執照，竟駕駛Ｈ７─
    八八三一號自小客車搭載友人庚○○欲返回台中市西屯區○○○街三三巷一三號
    現居地。丁○○由北往南方向沿台中縣梧棲鎮○○路行駛，途經中棲路與鎮○路
    ○段路口（台十二線九公里一百公尺處）時，本應注意汽車行駛時，駕駛人應注
    意車前狀況並隨時採取必要之安全措施及當地路段時速不得超過六十公里，且依
    當時情況並無不能注意情事，竟疏未注意，仍以逾時速六十公里超速駛過該路口
    ，且未注意車前狀況與前車保持隨時可以煞停之距離，竟追撞同向前方由丙○○
    駕駛負載妻吳金蘭、子范俊彥、女范妤瑄之ＭＡ─四九八九號自小客車，致丙○○之自小客車失控撞擊安全島，造成丙○○受有頭部外傷合併腦震盪、第三腰椎
    壓迫性骨折、多處擦傷，范俊彥受有頭部外傷合併腦震盪、左耳撕裂傷、多處擦
    傷，范妤瑄受有頭部外傷合併腦震盪、右前額撕裂傷之傷害（傷害部分未据合法
    告訴），吳金蘭則受有顱腦損傷、胸腹部挫傷、下肢撕裂創、外傷性休克之傷害
    ，送醫急救後延至同日五時十五分許不治死亡。丁○○肇事後旋即另行起意駕車
    逃逸，於同日凌晨五時許行經台中市西屯區○○○街時，又與車號ＭＺ－二八一
三號小貨車發生擦撞（此部分未據合法告訴），經民眾報警後，台中市警局之警
    員前往福中九街處理，當時丁○○已至台中市○○路澄清醫院就醫，警員前往醫
    院詢問車禍情形，許至成向警員自首坦承在車子開到福中九街之前即已發生車禍
    ，嗣為清水分局警員循線查獲。
二、案經台中縣警察局清水分局移送臺灣台中地方法院檢察署檢察官偵查起訴。
      理  由
一、訊據被告丁○○固不否認於右揭時地酒後駕車及超速違規肇事之事實，惟矢口否
    認有肇事逃逸之犯行，辯稱：伊當時不知撞上何物，以為撞上安全島，未下車查
    看即駕車離去，且因酒醉不知有撞上人，並無肇事逃逸之故意云云。經查：（一
    ）被告駕車肇事等情核與同車之庚○○及被害人丙○○當庭證述情節相符，並有
    道路交通事故調查報告表、兩車受損照片各十二張及血液酒精濃度測試一紙在卷
    可按。被害人吳金蘭確因本件車禍致外傷性休克死亡，亦經臺灣台中地方法院檢
    察署檢察官督同法醫師相驗明確，有相驗屍體證明書、驗斷書及勘驗筆錄附於該
    署八十八年度相字第一○二九號相驗卷可憑。再依卷附道路交通事故調查報告表
    及兩車受損照片顯示，被告所駕駛小客車之車頭及丙○○之自客車之後行李箱全
    毀，兩車之撞擊點在快車道之中線車道，撞擊後被告所駕駛小客車之拖擦痕長達
    二一、六公尺，而丙○○之自客車撞擊後之拖擦痕長達二三、五公尺，其車頭再
    撞擊安全島並車頭全毀，顯見被告駕車速度極快，且超過時速六十公里，被告以
    如此高速撞擊產生巨響，被告辯稱不知撞上何物，誤以為撞上安全島云云，顯違
    常情。況被告撞擊後受有額頭、手腳多處擦傷，其能分辨自己受傷且又駛往其住
    居處附近，再前往台中市○○路澄清醫院就診，而證人即警員乙○○亦於本院供
    證稱「伊據報至台中市○○○街處理車禍，而後到醫院詢問被告，他說車子在福
    中九街之前就有撞到，在何撞到不知道，如在這段期間內，有人通知報案，有發
    生車禍再傳訊他，伊就將此情形登記於肇事登記簿上。等情。」（見本院卷第三
    十九頁）。顯見其神智仍相當清楚，否則如何知道就醫，且將肇事經過告訴警方
    ，則被告以高速撞擊他人行進中之車輛，車輛內之人員非死即傷，此為被告肇事
    時所能認識，殆無疑問，其肇事後不思救治傷患，猶加速離去，顯有逃逸之故意
    ，已甚灼然，所辯伊並無逃逸之故意云云，要屬卸責之詞，委無可採。另証人庚○○、洪舜哲二人於審理中証稱：証人庚○○到醫院看被告，被告說好像撞到安
    全島云云，或稱：証人洪舜哲送被告到醫院，問被告發生何事，被告都說不知道
    云云，亦屬迴護之詞，殊不足取。（二）本件車禍之目擊證人己○○於警訊中雖
    證稱肇事逃逸之車輛為白色自小客車（見八十八年度相字第一○二九號相驗卷第
    五頁背面），此與被告當日所駕駛之綠色自小客車有異，故被告於審理中亦據此
    否認本件車禍是其所為。惟己○○復又證稱：當時因離車禍現場約五十公尺，隱
    約看見白色小客車並無看見車牌等語（同上卷第五頁背面至第六頁），則證人於
    當時凌晨四時許，天色尚昏暗，且距離車禍現場達五十公尺之遠，匆促間看到被
    告車輛逃逸，自難期其所供被告車輛顏色之正確，其所為上開證詞，已不足為被
    告有利之認定。且清水分局警員戊○○於本院審理時證稱：伊有在現場比對被告
    車子留有與被害人相同之油漆，並且被害人後車廂載有蔬菜，被告之車子引擎蓋
    上面有相同蔬菜葉子，另外現場掉落之碎片與被告車子受損部位情形相符等語（
    見本院卷第五十一頁至背面），並有肇事車輛照片附卷足稽（見本卷第七十五頁
    至第八十四頁），亦足徵被告確有上述犯行。（三）按行車速度，依標誌之規定
    ；汽車駕駛人應注意車前狀況及後車與前車應保持隨時可以煞停之距離，並隨時
    採取必要之安全措施，又汽車駕駛人飲酒後其吐氣所含酒精成份超過每公升○‧
    二五毫克以上者，不得駕車；道路交通安全規則第九十三條第一項、第九十四條
    第一項、第三項、第一百十四條第二款、分別定有明文。被告駕車自應注意上述
    規定，其能注意而疏未注意以致肇事，被告有違上開規定而有過失甚明，是被告
    之過失行為與被害人吳金蘭死亡間具有因果關係。本件事證明確，被告之上開犯
    行均洵堪認定。被告請求再傳訊己○○即核無必要。
二、次查被告丁○○肇事時，雖任職於中連貨運行所僱用之司機，係從事駕駛業務之
    人，惟當天被告係駕駛向朋友所借之Ｈ７－八八三一號自小客車，偕友喝酒返家
    途中，於上開地點發生車禍之事實，業據證人庚○○證稱，當晚確係一同前往台
    中縣梧棲鎮儷晶皇宮ＫＴＶ飲酒唱歌等語在卷，核與被告所辯，當時並非從事駕
    駛業務上之行為相符，足認被告肇事之際，駕車行為非其主要業務或附隨業務之
    準備工作或輔助工作，與其業務並無相關（最高法院七十一年台上自第一五五○
    號判例參照之），是本件被告所為，係犯刑法第二百七十六條第一項之過失致人
    於死罪。又被告丁○○於肇事後犯罪未發覺前，即向台中市警局之警員李謀洵自
    首表示車子在福中九街之前就有撞到，但不知在何處撞到，如在這段期間內有人
    通知報案發生車禍，再傳訊他等語，業經該証人警員李謀洵於本院審理時證述甚
    明（見本院卷第三十九頁），故已符合自首之要件，應依法減輕其刑。又據法務
    部參酌外國標準，與交通、衛生等主管機關研商後，認以酒測值酒精濃度達每公
    升○‧五五毫克以上，即屬不能安全駕駛的客觀依據，被告服用酒類，其酒後吐
    氣所含酒精成份為每公升○．八一毫克（血液酒精濃度１６２ｍｇ／ｄｌ相當吐
    氣所含酒精成份為每公升○．八一毫克），顯已達不能安全駕駛動力交通工具而
    駕駛，係犯同法第一百八十五條之三之公共危險罪（公訴人於起訴事實已敘及，
    未引起訴法條本院自得併予審理）。被告所犯上開二罪，係一行為觸犯二罪名，
    為想像競合犯，應從一重普通過失致死罪處斷。又被告駕駛動力交通工具肇事，
    致人死亡而逃逸，係犯同法第一百八十五之四之公共危險罪。再被告之駕照因酒
    後駕車被取締而於八十八年三月下旬遭監理單位吊扣，業據被告於警訊中供明在
    卷（見第一六六六五號偵卷第十二頁），是被告無駕駛執照駕車，酒醉駕車因而
    致人死亡，所犯普通過失致死罪部分應依道路交通管理處罰條例第八十六條第一
    項之規定加重其刑。所犯上開二罪犯意各別，罪名亦殊，應分論並罰（公訴人認
    係想像競合犯，尚有未洽）。原審認上訴人罪證明確，予以論罪科刑，固非無見
    ，惟查原審遽認被告肇事當時係任職於中連貨運行所僱用之司機，為從事駕駛業
    務之人，於執行駕駛業務中肇事致人死亡，而認被告所為係犯第二百七十六條第
    二項之罪，已有未洽，且未斟酌被告本件上開自首犯罪，應依法減輕其刑，亦有
    可議。上訴人上訴意旨否認犯罪，雖無可取，惟原判決既有可議，即無可維持，
    自應由本院將原判決撤銷改判，爰審酌被告於緩刑中仍不知謹慎行事，肇事後復
    駕車逃逸，量刑本不宜輕，惟已與死者家屬達成和解，死者家屬丙○○均表示不
    願追究等一切情狀，爰分別量處如主文第二項所示之刑，並定其應執行刑，以示
    懲儆。又被告經合法傳喚，無正當理由未到庭，爰不待其陳述，逕為判決。
據上論結，應依刑事訴訟法第三百六十九條第一項前段、第三百六十四條、第三百七
十一條、第二百九十九條第一項前段，刑法第二百七十六條第一項、第一百八十五條
之三、第一百八十五條之四、第五十五條、第六十二條前段、第五十一條第五款，道
路交通管理處罰條例第八十六條第一項，罰金罰鍰提高標準條例第一條前段，判決如
主文。
本案經檢察官甲○○到庭執行職務。
中      華      民      國    八十九      年      三      月     二     日
                              臺灣高等法院臺中分院刑事第九庭
                                    審判長法  官  胡  森  田
                                          法  官  黃  日  隆
                                          法  官  蕭  錦  鍾
右正本證明與原本無異。
除過失致死部分被告不得上訴外，餘得上訴。
如不服本判決應於收受送達後十日內向本院提出上訴書狀，其未述上訴之理由者並
得於提起上訴後十日內向本院補提理由書（均須按他造當事人之人數附繕本）。
                                          書記官  蘇  昭  文
中      華      民      國    八十九      年      三      月     三     日
刑法第一百八十五條：損壞或壅塞陸路、水路、橋樑或其他公眾往來之設備或以他法
致生往來之危險者，處五年以下有期徒刑、拘役或五百元以下罰金。因而致人於死者
，處無期徒刑或七年以上有期徒刑。致重傷者，處三年以上十年以下有期徒刑。第一
項之未遂犯罰之。
刑法第二百七十六條第一項：因過失致人於死者，處二年以下有期徒刑、拘役或二千
元以下罰金。
                                                                        Ａ


司法院資訊處製作；財團法人民間司法改革基金會備份。
